臺灣嘉義地方法院刑事裁定　　　　　　100年度交簡抗字第2號
抗　告　人
即　被　告　蕭柳堤
上抗告人因公共危險聲請再審案件，不服本院民國100年4月7日
裁定（100年度交聲簡再字第1號），提起抗告，本院管轄之第二
審合議庭裁定如下：
    主  文
抗告駁回。
    理  由
一、原裁定意旨略以：抗告人即聲請人蕭柳堤（下稱抗告人）前
    因公共危險案件，經本院於99年9月8日，以99年度嘉交簡字
    第807號判處有期徒刑5月，如易科罰金，以新臺幣1千元折
    算1日，於99年9月30日確定等情，業經本院調閱該案卷查證
    無訛。聲請人固提出警卷卷附照片、電動代步車（自行車）
    型錄及交通部公路總局嘉義區監理所嘉義市監理站函文等為
    據而聲請再審。惟：(一)抗告人所騎乘之卷附電動車照片2幀
    （警卷第10頁），係被告經警稽查時拍攝、並於本案審判時
    即已存在，復為聲請人所知悉，顯非屬發現之新證據。(二)抗
    告人提出之其所騎乘電動代步車（自行車）型錄，係經銷商
    環球企業社所製型錄，並無證據證明其本案審判時並未存在
    且為聲請人所不知悉，僅係因聲請人未予提出，難謂屬發現
    之新證據；況該證據形式上僅能證明聲請人經銷商以「電動
    自行車」名義登載於型錄而販售之事實，是否得以論斷本案
    被告所騎銀色電動車即為電動自行車，非經相當之調查難以
    辨明，尚難逕謂已具「顯然性」，自非屬發現之新證據。(三)
    抗告人提出之交通部公路總局嘉義區監理所嘉義市監理站99
    年12月29日嘉監義四字第0991003461號函文係正本發嘉義縣
    警察局民雄分局，其函文固載明：【道路交通管理處罰條例
    第35條第1項第1款規定略以：「汽車駕駛人，駕駛『汽車』
    經測試檢定有酒精濃度超過規定標準者，處新臺幣一萬五千
    元以上六萬元以下罰鍰，並當場移置保管該汽車及吊扣其駕
    駛執照一年....」；道路交通安全規則第2條第1項第1款規
    定：「一、『汽車』：係指在道路上不依軌道或電力架線而
    以原動機行駛之車輛（包括『機器腳踏車』）」；另按同規
    則第3條第1項第6款規定，電動機車屬於機器腳踏車之範圍
    ，同規則第6條規定，電動自行車屬於慢車，從而，上開條
    例尚無明文規定處罰酒後騎乘（電動）自行車。爰請貴分局
    查明本案駕駛人之車輛種類為電動機車或電動自行車】，前
    揭函文旨在說明道路交通管理處罰條例第35條處罰駕駛工具
    為「汽車」，不及於慢車之電動自行車，然道路交通管理處
    罰條例第35條處罰之對象與刑法第185條之3之處罰對象為「
    動力交通工具」，法條文義上顯然不同，聲請人援引該函文
    據以為刑法第185條之3罪名確定判決之新證據，顯無足動搖
    原確定判決無疑；況該函文更敘及抗告人所駕駛之交通工具
    為電動機車或電動自行車，尚有待警局進一步調查查明，是
    聲請人逕援引該函文，認被告係駕駛不須掛牌即可駕駛之電
    動代步車云云，或進而推論非屬公共危險罪章所規範之動力
    交通工具云云，皆乏其據，自認該函文顯均不足以動搖原確
    定判決，未具「顯然性」，亦非屬發現之新證據，因認抗告
    人聲請再審為無理由，應予駁回等語。
二、抗告意旨略以：(一)抗告人所騎乘之卷附電動車照片2張，雖
    係被告經警稽查時所拍攝，惟當時被告因酒精濃度問題，並
    不知悉該照片之存在。且原判決審判過程疏未注意該卷附電
    動車照片2張（警卷第10頁）之存在，更疏未從該照片判斷
    被告所騎乘者究係電動代步車（自行車）或係非電動機車，
    該卷附照片顯屬事後發現之新證據。(二)抗告人提出所騎乘電
    動代步車（自行車）型錄，係經銷商環球企業社所製，該型
    錄在本案審判時並不存在，係在本案判決確定後才出爐，且
    為抗告人所不知悉，更非抗告人在本案審判時未提出，自屬
    發現之新證據。該型錄形式上確能證明經銷商以「電動自行
    車」名義登載於型錄而販售之事實，顯然足為抗告人有利之
    判決。至證據究竟是否確實，能否准為再審開始之裁定，仍
    應予相當之調查，而其實質的證據力如何，能否為受判決人
    有利之判決，則有待於再審開始後之調查判斷。原審逕認是
    否得以論斷本案被告所騎乘銀色電動車即為電動自行車，非
    經相當之調查難以辨明，尚難逕謂已具顯然性，非屬發現之
    新證據云云，顯然違誤。(三)交通部公路總局嘉義區監理所嘉
    義市監理站99年12月29日嘉監義四字第0991003461號函文認
    為電動機車屬於機器腳踏車之範圍，而電動自行車屬於慢車
    ，無明文規定處罰酒後騎乘電動自行車等語。且依照卷附照
    片及聲請人所取得所騎乘電動代步車（自行車）型錄，該車
    車速緩慢，顯非公共危險罪章所要規範之動力交通工具。另
    電動機車需向監理站申請掛牌才能上路，電動自行車（代步
    車）則不需向監理站申請掛牌即能上路，抗告人所騎乘之電
    動自行車不需掛牌，顯然原確定判決違背法令。原審裁定認
    為該函文顯不足以動搖原確定判決，未據「顯然性」，亦非
    屬發現之新證據，顯然違誤云云。
三、按有罪之判決確定後，因發現確實之新證據，足認受有罪判
    決之人應受無罪、免訴、免刑或輕於原判決所認定之罪名之
    判決者，為受判決人之利益，得聲請再審，刑事訴訟法第
    420條第1項第6款定有明文。次按刑事訴訟法第420條第1項
    第6款所謂發見確實之新證據，係指該證據於事實審法院判
    決前已經存在，為法院、當事人所不知，不及調查斟酌，至
    其後始行發見，且就證據本身形式上觀察，雖不以絕對不須
    經過調查程序為條件，但必須顯然可認為足以動搖原有罪確
    定判決，而為受判決人無罪、免訴、免刑或輕於原判決所認
    罪名之判決者為限。此受理聲請再審之最後事實審法院，應
    就聲請再審理由之所謂「新證據」，是否具備事實審判決前
    已經存在，為法院、當事人所不知，事後方行發見之「嶄新
    性」，及顯然可認足以動搖原有罪確定判決，應為無罪、免
    訴、免刑或輕於原判決罪名之「顯然性」二要件，加以審查
    ，為判斷應否准予開始再審之準據，最高法院28年抗字第8
    號判例、85年度臺抗字第308號判決意旨可資參照。
四、經查，抗告人以其於警卷卷附照片、電動代步車（自行車）
    型錄及交通部公路總局嘉義區監理所嘉義市監理站函文等，
    未經原確定判決審酌，而依刑事訴訟法第420條第1項第6款
    規定聲請再審。然卷附照片欠缺嶄新性，並非「新證據」、
    電動代步車（自行車）型錄未具嶄新性及顯然性、交通部公
    路總局嘉義區監理所嘉義市監理站函文欠缺顯然性，業經原
    審理由說明如前，依上開法條規定及判例意旨，即與「發現
    確實之新證據」不符。況各機關依其職掌就有關法規為釋示
    之行政命令，法官於審判案件時，固可予以引用，但仍應依
    據法律，表示確信之法律見解，法官依據法律獨立審判，並
    不受其拘束；司法行政機關所發司法行政上之命令，如涉及
    審判上之法律見解，僅供法官參考，法官於審判案件時，亦
    不受其拘束（司法院大法官釋字第216號解釋亦同此意旨）
    。抗告人提出前開交通部公路總局嘉義區監理所嘉義市監理
    站函文，作為聲請再審之依據，依大法官釋字第216號解釋
    意旨，僅得供法院參考，而不受其拘束，自不得據以對原確
    定判決聲請再審。原審因認抗告人聲請再審之理由，核與規
    定要件不合，本件聲請再審為無理由，予以駁回，經核並無
    不當，抗告人仍執陳詞提起抗告，為無理由，應予駁回。
五、據上論斷，依刑事訴訟法第455條之1第4項、第5項、第412
    條，裁定如主文。
中    華    民    國   100    年    4     月    29    日
                  刑事第四庭審判長法  官  蔡憲德
                                  法  官  吳育霖
                                  法  官  王慧娟
以上正本證明與原本無異。
不得再行抗告。
中    華    民    國   100    年    4     月    29    日
                                  書記官  高文靜